臺灣高雄地方法院刑事判決
111年度審交易字第177號
公  訴  人  臺灣高雄地方檢察署檢察官
被      告  方志生



上列被告因過失傷害案件，經檢察官提起公訴（110年度偵字第2
7277號），被告於準備程序為有罪之陳述，經徵詢檢察官及被告
之意見後，本院裁定依簡式審判程序審理，判決如下：
    主  文
方志生犯過失致人重傷害罪，處有期徒刑拾月。
    事  實
一、方志生考領有普通重型機車駕駛執照，於民國110年7月30日
    22時30分許，騎乘車牌號碼000-0000號普通重型機車，沿高
    雄市鹽埕區中正四路由東往西方向行駛，途經中正四路高雄
    市歷史博物館前時，本應注意車前狀況，並隨時採取必要之
    安全措施，而依當時雖然天候雨、柏油路面濕潤、但夜間有
    照明、柏油路面無缺陷、無障礙物、視距良好，無不能注意
    之情事，竟疏未注意及此，適有行人張順財沿中正四路同向
    步行在其前方，方志生機車前車頭自後碰撞張順財，致張順
    財因當場倒地，並受有嚴重頭部外傷併水腦症、肺炎、急性
    腎衰竭、低血蛋白血症併腹水、右腎水腫併血尿及中樞神經
    系統機能遺存極度障害之重傷害。方志生於肇事後留置在現
    場，在犯罪未被有偵查權之公務員發覺前，即向前往現場處
    理之高雄市政府警察局鹽埕分局鹽埕交通分隊警員坦承肇事
    ，而接受裁判。
二、案經指定代行告訴人張順發告訴及高雄市政府警察局鹽埕分
    局報告臺灣高雄地方檢察署檢察官偵查起訴。
    理  由
一、本件被告方志生所犯係死刑、無期徒刑、最輕本刑為3年以
    上有期徒刑以外之罪，其於準備程序中，就被訴事實均為有
    罪之陳述，經本院告知簡式審判程序之旨，並聽取檢察官及
    被告之意見後，裁定進行簡式審判程序。是本件證據調查依
    刑事訴訟法第273條之2規定，不受同法第159條第1項、第16
    1條之2、第161條之3、第163條之1及第164條至170條規定之
    限制，合先敘明。
二、得心證之理由：
  ㈠上開犯罪事實，業據被告方志生於警詢（警卷第7至8頁）、
    偵訊（偵卷第13、15頁）及本院審理時均坦承不諱（審交易
    卷第33、117、125、131頁），核與證人即指定代行告訴人
    張順發於警詢（警卷第1至5頁）、偵訊（偵卷第13、15頁）
    之證述，參核相符；並有高雄市政府警察局鹽埕分局道路交
    通事故現場圖、道路交通事故調查報告㈠、㈡-1各1份、到路
    交通事故談話紀錄表2份、現場照片8張、監視錄影光碟1片
    、監視錄影照片4張（警卷第12至13、18、20至23、24至27
    、31至32，偵卷證物袋內）、高雄市立民生醫院診斷證明書
    2紙（警卷第11頁、偵卷第19頁）在卷可佐。是被告上開自
    白內容，與卷內之積極證據，均參核相符，洵堪採為論罪之
    基礎。
  ㈡按汽車行駛時，駕駛人應注意車前狀況，並隨時採取必要之
    安全措施，道路交通安全規則第94條第3項第1款定有明文。
    經查，被告考領有普通重型機車駕駛執照，有道路交通事故
    調查報告㈡-1在卷可稽（警卷第22頁），依其考領有適當駕
    駛執照之智識及駕駛經驗，對於上開規定理應知之甚詳，並
    具有注意能力。而當時雖然天候雨、柏油路面濕潤、但夜間
    有照明、柏油路面無缺陷、無障礙物、視距良好之情形下，
    並無不能注意之情事，有道路交通事故調查報告表㈠（警卷
    第20頁）附卷可稽，顯見當時並無不能注意之情事，詎被告
    竟疏未注意及此，而未注意其車前狀況，並隨時採取必要之
    安全措施，致碰撞被害人張順財，其駕駛行為顯有過失已明
    。
  ㈢按稱重傷害者，係指毀敗或嚴重減損一目或二目之視能、一
    耳或二耳之聽能、語能、味能、嗅能、一肢以上之機能、生
    殖之機能或其他於身體或健康，有重大不治或難治之傷害，
    刑法第10條第4項第1至6款分別定有明文。經查，被告上開
    過失駕駛行為，致被害人張順財受有嚴重頭部外傷併水腦症
    、肺炎、急性腎衰竭、低血蛋白血症併腹水、右腎水腫併血
    尿及中樞神經系統機能遺存極度障害之重傷害，且中樞神經
    系統機能遺存極度障礙，終身不能從事任何工作，經常需醫
    護人員或專人周密照護等情，有前開高雄市立民生醫院診斷
    證明書1份在卷可佐（偵卷第19頁），是被害人因本事故所
    受傷害顯已達「於身體或健康，有重大不治或難治之傷害」
    之重傷害之結果。至嗣後被害人於住院期間併發嚴重肺炎及
    腎膿瘍，卒因敗血症死亡，非本件車禍所造成等情，亦經高
    雄市立民生醫院111年3月31日高市民醫病字第11170301600
    號函附病歷摘要回覆單2份在卷可稽（審交易卷第105至109
    頁）。足認本件被告過失駕駛行為，與被害人所受前揭重傷
    害之結果間，存有相當因果關係，亦堪認定。從而，本件事
    證明確，被告犯行，堪以認定，應依法論科。
三、論罪科刑：
  ㈠核被告所為，係犯刑法第284條後段之過失致人重傷害罪。再
    被告於肇事後在有偵查犯罪職權之機關或公務員發覺其犯行
    前，留在現場，向到場處理員警表明其為肇事者，而願接受
    裁判之事實，有自首情形紀錄表附卷可參（警卷第28頁），
    核與刑法自首之規定相符，本院審酌被告此舉有助減少交通
    事故發生後查緝行為人所需耗費之資源，爰依刑法第62條前
    段規定，減輕其刑。
  ㈡爰以行為人之責任為基礎，審酌被告本應注意道路交通安全
    規則之相關規定，以維行車安全，竟疏未注意車前狀況，因
    而肇致本件車禍事故，使被害人因而受重傷，被告之駕駛行
    為實有疏失。惟念其犯後始終坦承犯行，犯後態度非惡，並
    考量被告與告訴人雖有調解意願，惟因雙方就賠償金額仍有
    差距，致未能達成調解，有準備程序筆錄1份在卷可稽（審
    交易卷第117至119頁），兼衡被告自陳學歷為二專畢業，現
    在從事超商店員，每月收入約新臺幣2萬元，未婚，無小孩
    等經濟、家庭及生活狀況（審交易卷第131頁）等一切情狀
    ，量處如主文所示之刑。
據上論斷，依刑事訴訟法第273條之1第1項、第299條第1項前段
，刑法第284條後段、第62條前段，刑法施行法第1條之1第1項，
判決如主文。
本案經檢察官陳永盛提起公訴，檢察官呂乾坤到庭執行職務。
中    華    民    國   111    年    5     月    17    日
                  刑事第五庭    法  官  李昆南
以上正本證明與原本無異。
如不服本判決應於收受送達後20日內向本院提出上訴書狀，並應
敘述具體理由；如未敘述上訴理由者，應於上訴期間屆滿後20日
內向本院補提理由書（均須按他造當事人之人數附繕本）「切勿
逕送上級法院」。
因疫情而遲誤不變期間，得向法院聲請回復原狀。
中　　華　　民　　國　　111 　年　　5 　　月　　18　　日
                                書記官  鄭仕暘
附錄本判決論罪科刑法條：
中華民國刑法第284條
因過失傷害人者，處1年以下有期徒刑、拘役或10萬元以下罰金
；致重傷者，處3年以下有期徒刑、拘役或30萬元以下罰金。